ACORDAO-COMPLETO-2533877

ACÓRDÃO 4813/2022 ATA 29/2022 - PRIMEIRA CÂMARA

VISTOS, relatados e discutidos estes autos de tomada de contas especial, instaurada pelo Instituto Nacional do Seguro Social em desfavor de Eliana Pereira da Silva Coelho, em razão de habilitação e concessão irregular de benefícios previdenciários, no âmbito da Agência de Previdência Social João Pessoa - Centro, vinculada à Gerência Executiva do INSS, em João Pessoa/PB (GEXJPS) ,
ACORDAM os Ministros do Tribunal de Contas da União, reunidos em sessão da Primeira Câmara, ante as razões expostas pelo Relator, em:
9.1. considerar revel Eliana Pereira da Silva Coelho, para todos os efeitos, nos termos do art. 12, § 3º, da Lei 8.443/1992;
9.2. julgar irregulares as contas de Eliana Pereira da Silva Coelho, com fundamento nos arts. 1º, inciso I, 16, inciso III, alíneas "b" e "c", da Lei 8.443/1992, condenando-a, com base nos arts. 19, caput, e 23, inciso III, da mesma Lei, ao pagamento das quantias a seguir discriminadas, com a fixação do prazo de quinze dias, a contar da notificação, para comprovar, perante o Tribunal (art. 214, inciso III, alínea "a", do Regimento Interno) , o recolhimento da dívida aos cofres do Instituto Nacional de Seguro Social, atualizada monetariamente e acrescida dos juros de mora, calculados a partir das respectivas datas de ocorrência, até a data dos recolhimentos, na forma prevista na legislação em vigor;
	Valor Original (R$) 
	Data da Ocorrência

	1.086,66
	27/1/2009

	100,00
	27/1/2009

	170,50
	15/6/2009

	465,00
	3/7/2009

	465,00
	31/7/2009

	465,00
	31/8/2009

	135,62
	31/8/2009

	326,90
	30/9/2009

	326,90
	30/10/2009

	462,52
	30/11/2009

	326,90
	30/12/2009

	371,90
	29/1/2010

	371,90
	26/2/2010

	371,90
	1º/4/2010

	371,90
	30/4/2010

	371,90
	31/5/2010

	371,90
	30/6/2010

	371,90
	30/7/2010

	626,90
	31/8/2010

	371,90
	30/9/2010

	371,90
	29/10/2010

	626,90
	30/11/2010

	371,90
	31/12/2010

	401,50
	31/1/2011

	401,50
	28/2/2011

	406,90
	31/3/2011

	406,90
	29/4/2011

	406,90
	31/5/2011

	406,50
	30/6/2011

	406,90
	29/7/2011

	1.632,33
	27/1/2009

	138,33
	27/1/2009

	1.531,83
	1º/6/2009

	135,41
	1º/6/2009

	79,16
	11/9/2007

	278,66
	11/9/2007

	380,00
	4/10/2007

	380,00
	5/11/2007

	380,00
	6/12/2007

	79,16
	6/12/2007

	380,00
	26/12/2007

	380,00
	28/1/2008

	380,00
	28/2/2008

	415,00
	27/3/2008

	415,00
	28/4/2008

	415,00
	27/5/2008

	415,00
	26/6/2008

	415,00
	28/7/2008

	415,00
	27/8/2008

	207,50
	27/8/2008

	415,00
	26/9/2008

	415,00
	28/10/2008

	415,00
	27/11/2008

	207,50
	27/11/2008

	415,00
	13/1/2009

	415,00
	28/1/2009

	465,00
	26/2/2009

	465,00
	27/3/2009

	124,50
	18/8/2008

	415,00
	19/9/2008

	86,45
	19/9/2008

	415,00
	10/10/2008

	415,00
	10/11/2008

	415,00
	9/12/2008

	86,45
	9/12/2008

	415,00
	12/1/2009

	415,00
	9/2/2009

	465,00
	9/3/2009

	465,00
	8/4/2009

	465,00
	8/5/2009

	465,00
	8/6/2009

	465,00
	8/7/2009

	465,00
	10/8/2009

	465,00
	9/9/2009

	232,50
	9/9/2009

	465,00
	8/10/2009

	465,00
	9/11/2009

	465,00
	7/12/2009

	232,50
	7/12/2009

	465,00
	8/1/2010

	510,00
	9/2/2010

	510,00
	8/3/2010

	510,00
	8/4/2010

	510,00
	10/5/2010

	510,00
	8/6/2010

	510,00
	7/7/2010

	510,00
	9/8/2010

	510,00
	9/9/2010

	255,00
	9/9/2010

	510,00
	8/10/2010

	510,00
	8/11/2010

	510,00
	7/12/2010

	255,00
	7/12/2010

	510,00
	10/1/2011

	540,00
	8/2/2011

	540,00
	10/3/2011

	545,00
	8/4/2011

	545,00
	9/5/2011

	545,00
	8/6/2011

	545,00
	8/7/2011

	545,00
	9/8/2011

	545,00
	8/9/2011

	272,50
	8/9/2011

	545,00
	11/10/2011

	69,16
	9/9/2008

	152,16
	9/9/2008

	415,00
	8/10/2008

	415,00
	31/10/2008

	415,00
	28/11/2008

	69,16
	28/11/2008

	415,00
	30/12/2008

	415,00
	30/1/2009

	465,00
	27/2/2009

	465,00
	31/3/2009

	465,00
	30/4/2009

	465,00
	29/5/2009

	337,00
	30/6/2009

	337,00
	31/7/2009

	569,50
	31/8/2009

	337,00
	30/9/2009

	337,00
	3/11/2009

	569,50
	30/11/2009

	337,00
	30/12/2009

	382,00
	29/1/2010

	360,06
	1º/3/2010

	360,06
	31/3/2010

	360,06
	30/4/2010

	360,06
	31/5/2010

	360,06
	30/6/2010

	360,06
	30/7/2010

	615,06
	31/8/2010

	360,06
	30/9/2010

	360,06
	29/10/2010

	615,06
	30/11/2010

	360,06
	30/12/2010

	390,06
	31/1/2011

	390,06
	28/2/2011

	395,06
	31/3/2011

	382,06
	2/5/2011

	382,06
	31/5/2011

	382,06
	1º/7/2011

	382,06
	1º/8/2011

	769,50
	31/8/2011

	46,50
	26/6/2009

	465,00
	3/7/2009

	465,00
	5/8/2009

	465,00
	8/9/2009

	135,62
	8/9/2009

	465,00
	5/10/2009

	465,00
	5/11/2009

	465,00
	4/12/2009

	135,62
	4/12/2009

	465,00
	6/1/2010

	510,00
	8/2/2010

	510,00
	8/3/2010

	510,00
	6/4/2010

	510,00
	6/5/2010

	510,00
	7/6/2010

	510,00
	6/7/2010

	510,00
	8/8/2010

	510,00
	6/9/2010

	255,00
	6/9/2010

	510,00
	6/10/2010

	510,00
	5/11/2010

	510,00
	6/12/2010

	255,00
	6/12/2010

	510,00
	8/1/2011

	540,00
	4/2/2011

	540,00
	4/3/2011

	545,00
	6/4/2011

	545,00
	6/5/2011

	545,00
	6/6/2011

	545,00
	6/7/2011

	545,00
	5/8/2011

	465,00
	24/4/2009

	15,50
	24/4/2009

	465,00
	25/5/2009

	465,00
	24/6/2009

	465,00
	27/7/2009

	465,00
	26/8/2009

	174,37
	26/8/2009

	465,00
	25/9/2009

	465,00
	26/10/2009

	465,00
	26/11/2009

	174,37
	26/11/2009

	465,00
	24/12/2009

	510,00
	26/1/2010

	510,00
	1º/3/2010

	510,00
	28/3/2010

	510,00
	26/4/2010

	510,00
	26/5/2010

	510,00
	28/6/2010

	510,00
	26/7/2010

	510,00
	26/8/2010

	255,00
	26/8/2010

	510,00
	27/9/2010

	510,00
	25/10/2010

	510,00
	26/11/2010

	255,00
	26/11/2010

	510,00
	24/12/2010

	540,00
	25/1/2011

	540,00
	25/2/2011

	545,00
	25/3/2011

	545,00
	25/4/2011

	545,00
	25/5/2011

	124,50
	9/3/2009

	465,00
	9/3/2009

	465,00
	26/3/2009

	465,00
	27/4/2009

	465,00
	27/5/2009

	465,00
	26/6/2009

	465,00
	28/7/2009

	465,00
	26/8/2009

	213,12
	26/8/2009

	465,00
	28/9/2009

	465,00
	27/10/2009

	213,12
	27/11/2009

	465,00
	27/11/2009

	465,00
	28/12/2009

	510,00
	26/1/2010

	510,00
	26/2/2010

	510,00
	26/3/2010

	510,00
	28/4/2010

	510,00
	27/5/2010

	510,00
	28/6/2010

	510,00
	27/7/2010

	510,00
	27/8/2010

	255,00
	27/8/2010

	510,00
	27/9/2010

	510,00
	26/10/2010

	510,00
	29/11/2010

	255,00
	29/11/2010

	510,00
	27/12/2010

	540,00
	27/1/2011

	540,00
	25/2/2011

	545,00
	28/3/2011

	359,66
	5/2/2009

	830,00
	5/2/2009

	830,00
	6/3/2009

	830,00
	7/4/2009

	442,66
	7/5/2009

	276,66
	7/5/2009

	116,66
	16/4/2009

	1.364,99
	16/4/2009

9.3. aplicar a Eliana Pereira da Silva Coelho, com fundamento no art. 19, caput, da Lei 8.443/1992, multa prevista no art. 57 da mesma Lei, c/c art. 267 do Regimento Interno do TCU, no valor de R$ 20.000,00, fixando-lhe o prazo de quinze dias, a contar da notificação, para que comprove, perante este Tribunal, o recolhimento da dívida aos cofres do Tesouro Nacional (art. 214, inciso III, alínea "a", do Regimento Interno do TCU) , atualizada monetariamente desde a data deste acórdão até a data do efetivo recolhimento, se for paga após o vencimento, na forma da legislação em vigor;
9.4. autorizar, desde logo, nos termos do art. 28, inciso II, da Lei 8.443/1992, a cobrança judicial das dívidas, caso não atendida as notificações;
9.5. remeter cópia deste Acórdão à Procuradoria da República no Estado da Paraíba, nos termos do art. 16, § 3º, da Lei 8.443/1992, c/c o § 7º do art. 209 do Regimento Interno do TCU, para adoção das medidas cabíveis.

Tomada de contas especial, instaurada pelo Instituto Nacional do Seguro Social, em razão de habilitação e concessão irregular de benefícios previdenciários, no âmbito da Agência de Previdência Social João Pessoa - Centro, vinculada à Gerência Executiva do INSS, em João Pessoa/PB (GEXJPS)

Primeira Câmara

Superintendência Estadual do INSS - João Pessoa/PB - INSS/MPS.

3. Interessados/Responsáveis:
3.1. Interessado: Instituto Nacional do Seguro Social (29.979.036/0001-40).
3.2. Responsável: Eliana Pereira da Silva Coelho (XXX.056.711-XX).

13.1. Ministros presentes: Walton Alencar Rodrigues (Presidente) e Benjamin Zymler.
13.2. Ministro-Substituto convocado: Marcos Bemquerer Costa.
13.3. Ministros-Substitutos presentes: Augusto Sherman Cavalcanti (Relator) e Weder de Oliveira.

AUGUSTO SHERMAN

Adoto como relatório a instrução da SecexTCE (peça 136) , com a qual se manifestaram de acordo os titulares da Secretaria (peças 137 e 138) e o representante do MP/TCU (peça 139) . Transcrição com ajustes de forma considerados pertinentes.
"INTRODUÇÃO
1.	Cuidam os autos de tomada de contas especial instaurada pelo Instituto Nacional do Seguro Social, em desfavor de Eliana Pereira da Silva Coelho (CPF: XXX.056.711-XX) , em razão de habilitação e concessão de benefícios previdenciários, sem a comprovação do efetivo exercício das atividades exigidas no período de carência estabelecido, sem que o segurado ou seu representante legal tivesse comparecido para dar entrada no requerimento, no âmbito da Agência de Previdência Social João Pessoa - Centro, vinculada à Gerência Executiva do INSS, em João Pessoa/PB (GEXJPS) .
HISTÓRICO
2.	Em 4/10/2019, com fundamento na IN/TCU 71/2012, alterada pela IN/TCU 76/2016, e DN/TCU 155/2016, o dirigente do Instituto Nacional do Seguro Social autorizou a instauração da tomada de contas especial (peça 4) . O processo foi registrado no sistema e-TCE com o número 3587/2019.
3.		O fundamento para a instauração da Tomada de Contas Especial, conforme consignado na matriz de responsabilização elaborada pelo tomador de contas, foi a constatação da seguinte irregularidade:
Concessão irregular de benefício previdenciário de aposentadoria, mediante a inserção fraudulenta de registros nas bases de dados da Previdência (vínculos empregatícios, cômputos de tempos de serviço, de conversão de atividade especial e outros) .
4.	As responsáveis arroladas na fase interna foram devidamente comunicadas e, diante da ausência de justificativas suficientes para elidir a irregularidade e da não devolução dos recursos, instaurou-se a tomada de contas especial.
5.		No relatório de tomada de contas especial (peça 106) , o tomador de contas concluiu que o prejuízo importaria no valor original de R$ 106.619,09, imputando-se a responsabilidade a Eliana Pereira da Silva Coelho, na condição de gestora dos recursos, a Itanilda da Silva Gomes, a Marlene Joaquim Alves Augustinho, a Maria Candida do Rego, a Maria José da Conceição, a Maria José Paulino Barreto, a Maria Salete Pedro Barbosa, a Milane Martins da Silva, a Rafaela Gomes da Silva, a Josenilda Calixto da Silva Sena Nunes, a Josefa Maria Pereira da Silva, a Keila Maria da Silva Belo, e a Marieta Alves de Lima, na condição de beneficiários.
6.			Em 18/8/2020, a Controladoria-Geral da União emitiu o relatório de auditoria 3587/2019 (peça 110) , em concordância com o relatório do tomador de contas. O certificado de auditoria 3587/2019 e o parecer do dirigente do órgão de controle interno concluíram pela irregularidade das presentes contas (peças 111 e 112) .
7.		Em 25/8/2020, o ministro responsável pela área atestou haver tomado conhecimento das conclusões contidas no relatório e certificado de auditoria, bem como do parecer conclusivo do dirigente do órgão de controle interno, manifestando-se pela irregularidade das contas, e determinou o encaminhamento do processo ao Tribunal de Contas da União (peça 113) .
8.	Na instrução inicial (peça 117) , analisando-se os documentos nos autos, concluiu-se pela necessidade de realização de citação para a seguinte irregularidade:
8.1.	Irregularidade: habilitação e concessão de benefício previdenciário, sem a presença do segurado e sem exigir apresentação de procuração, com a inserção de períodos de atividade indevidos no tempo de serviço/contribuição, sem comprovação do atendimento das exigências para obtenção dos benefícios, considerando:
	a) a habilitação de benefícios sem o devido agendamento eletrônico (Relatório final do PAD, peça 8, p. 6-7) :
	a.1) Itanilda da Silva Gomes, NB: 80/146.034.709-6 (Despacho de Instrução e Indiciação, peça 7, p. 1-2, item 1, 'a', 'c' e 'd'; Relatório final do PAD, peça 8, p. 17) ;
	a.2) Josenilda Calixto da Silva Sena Nunes, NB: 80/146.034.710-0 (Despacho de Instrução e Indiciação, peça 7, p. 1-2, item 1, 'a', 'c' e 'd'; Relatório final do PAD, peça 8, p. 17-18) ;
	a.3) Maria Cândida do Rego, NB: 41/144.655.785-2 (Despacho de Instrução e Indiciação, peça 7, p. 1-2, item 1, 'a', 'c' e 'd'; Relatório final do PAD, peça 8, p. 17) ;
	a.4) Maria José Paulino Barreto, NB: 41/146.848.251-0;
	a.5) Maria Salete Pedro Barbosa, 41/146.034.792-4	;
	a.6) Marieta Alves de Lima, NB: 41/144.655.585-0 (Despacho de Instrução e Indiciação, peça 7, p. 1, item 1, 'a', 'c' e 'd') ;
	a.7) Milane Martins da Silva, NB: 80/146.034.749-5 (Despacho de Instrução e Indiciação, peça 7, p. 1, item 1, 'b' e 'd') ;
	a.8) Rafaela Gomes da Silva, NB: 80/146.848.222-7;
	b) a habilitação de benefícios sem comprovação da presença do segurado ou de ter havido exigência de apresentação de procuração de representante legal (Relatório final do PAD, peça 8, p. 6) :
	b.1) Itanilda da Silva Gomes, NB: 80/146.034.709-6 (Despacho de Instrução e Indiciação, peça 7, p. 1-2, item 1, 'a', 'c' e 'd'; Relatório final do PAD, peça 8, p. 17; Relatório Conclusivo Individual, peça 12, p. 1, itens 4 e 6) ;
	b.2) Josefa Maria Pereira da Silva, NB: 41/147.448.675-1;
	b.3) Josenilda Calixto da Silva Sena Nunes, NB: 80/146.034.710-0 (Despacho de Instrução e Indiciação, peça 7, p. 1-2, item 1, 'a', 'c' e 'd'; Relatório final do PAD, peça 8, p. 17-18; Relatório Conclusivo Individual, peça 14, p. 2, item 12) ;
	b.4) Maria Cândida do Rego, NB: 41/144.655.785-2 (Despacho de Instrução e Indiciação, peça 7, p. 1-2, item 1, 'a', 'c' e 'd'; Relatório final do PAD, peça 8, p. 17; Relatório Conclusivo Individual, peça 18, p. 2, item 10) ;
	b.5) Marieta Alves de Lima, NB: 41/144.655.585-0 (Despacho de Instrução e Indiciação, peça 7, p. 1, item 1, 'a', 'c' e 'd') ;
	b.6) Milane Martins da Silva, NB: 80/146.034.749-5 (Despacho de Instrução e Indiciação, peça 7, p. 1, item 1, 'b' e 'd') ;
	c) a ausência de comprovação de período de carência/tempo de atividade rural exigido para obtenção de benefício (Relatório final do PAD, peça 8, p. 1, item 1.1, 'a') :
	c.1) Itanilda da Silva Gomes, NB: 80/146.034.709-6, benefício de Salário Maternidade, de natureza rural (cf. Relatório Conclusivo Individual, peça 12, p. 1-2, itens 1 e 4 a 9) ; 
	c.2) Josefa Maria Pereira da Silva, NB: 41/147.448.675-1, benefício de aposentadoria por idade, com tempo de atividade rural, uma vez que se verificou possuir vínculos empregatícios de natureza urbana (cf. Relatório Conclusivo Individual, peça 13, p. 1-2, itens 1 e 3 a 9) ;
	c.3) Josenilda Calixto da Silva Sena Nunes, NB: 80/146.034.710-0, benefício de Salário Maternidade, de natureza rural (cf. Relatório Conclusivo Individual, peça 14, p. 1-2, itens 1, 4, 5 e 9) ;
	c.4) Keila Maria da Silva Belo, NB: 80/XXX.448.503-XX, benefício de Salário Maternidade, de natureza rural, com período de atividade rural em regime de economia familiar de 10/3/2006 a 17/4/2009, não comprovado, considerando que seu companheiro possuía vínculo empregatício nesse período (cf. Relatório Conclusivo Individual, peça 15, p. 1-2, itens 1, 4 a 6) ;
	c.5) Marlene Joaquim Alves Augustinho, NB: 41/142.168.542-3, benefício de aposentadoria por idade, com tempo de atividade rural, uma vez que se verificou possuir vínculos empregatícios de natureza urbana, assim como seu esposo possuía vínculo empregatício e era aposentado pelo INSS (cf. Relatório Conclusivo Individual, peça 16, p. 1-2, itens 1, 3 a 6 e 9) ;
	c.6) Marieta Alves de Lima, NB: 41/144.655.585-0, benefício de aposentadoria por idade, com tempo de atividade rural, uma vez que se comprovou ser ela empresária, e se verificou que seu esposo possuía vínculo empregatício e era contribuinte autônomo (cf. Relatório Conclusivo Individual, peça 17, p. 1-2, itens 1, 3, 6 e 7) ;
	c.7) Maria Cândida do Rego, NB: 41/144.655.785-2, benefício de aposentadoria por idade, com tempo de atividade rural, uma vez que se comprovou ter ela vínculo empregatício e ter inscrição de contribuinte individual (cf. Relatório Conclusivo Individual, peça 18, p. 1-2, itens 1, 3 e 7) ;
	c.8) Maria José da Conceição, NB: 41/147.448.798-7, benefício de aposentadoria por idade, com tempo de atividade rural, uma vez que se comprovou ter inscrição de contribuinte individual com contribuições realizadas (cf. Relatório Conclusivo Individual, peça 19, p. 1-2, itens 1, 3 e 7) ;
	c.9) Maria José Paulino Barreto, NB: 41/146.848.251-0, benefício de aposentadoria por idade, com tempo de atividade rural, com período de atividade rural em regime de economia familiar não comprovado, considerando que seu companheiro possuía vínculo empregatício nesse período, e é beneficiário de Amparo Social ao Idoso (cf. Relatório Conclusivo Individual, peça 20, p. 1-2, itens 1, 3 a 5 e 9) ;
	c.10) Maria Salete Pedro Barbosa, 41/146.034.792-4, benefício de aposentadoria por idade, com tempo de atividade rural, com período de atividade rural em regime de economia familiar não comprovado, considerando que seu Aposentadoria por Tempo de Contribuição (cf. Relatório Conclusivo Individual, peça 21, p. 1-2, itens 1, 3, 4, 8) ;
	c.11) Milane Martins da Silva, NB: 80/146.034.749-5, benefício de Salário Maternidade, sem comprovação de exercício de atividade de empregada doméstica, de 1º/8/2005 a 1º/8/2008, e sem comprovação do nascimento do filho que suscitou o benefício (cf. Relatório Conclusivo Individual, peça 22, p. 1-3, itens 1, 3, 4, 6, 15, 17, 18) ;
	c.12) Rafaela Gomes da Silva, NB: 80/146.848.222-7, benefício de Salário Maternidade, com mesmo fato gerador de solicitação de benefício idêntico a anterior que foi indeferido, e sem comprovação do exercício das atividades rurais, no período de carência exigido (cf. Relatório Conclusivo Individual, peça 23, p. 1-3, itens 1, 4, 5, 7) ;
	d) processos concessórios de benefícios com entrevistas, concedidos a segurados especiais, sem que tivessem comparecido para a realização de tal procedimento (Relatório Final do PAD, peça 8, p. 1, item 1.1., 'd', p. 9, item 3.10.6) :
	d.1) Itanilda da Silva Gomes, NB: 80/146.034.709-6 (Despacho de Instrução e Indiciação, peça 7, p. 1, item 1, 'a'; Relatório final do PAD, peça 8, p. 17) ;
	d.2) Josenilda Calixto da Silva Sena Nunes, NB: 80/146.034.710-0 (Despacho de Instrução e Indiciação, peça 7, p. 1, item 1, 'a') ;
	d.3) Maria Cândida do Rego, NB: 41/144.655.785-2 (Despacho de Instrução e Indiciação, peça 7, p. 1, item 1, 'a'; Relatório final do PAD, peça 8, p. 17) ;
	e) benefícios concedidos a seguradas especiais, com vínculo de natureza urbana dentro do período de exercício de atividade declarada pelo sindicato rural (Relatório final do PAD, peça 8, p. 2, item 1.1, 'e') :
	e.1) Josefa Maria Pereira da Silva, NB: 41/147.448.675-1 (cf. Relatório Conclusivo Individual, peça 13, p. 1, itens 1, 3 a 9) ;
	e.2) Marlene Joaquim Alves Augustinho, NB: 41/142.168.542-3 (cf. Relatório Conclusivo Individual, peça 16, p. 1-2, itens 1, 3 a 6, 9) ;
	e.3) Marieta Alves de Lima, NB: 41/144.655.585-0 (cf. Relatório Conclusivo Individual, peça 17, p. 1-2, itens 1, 3, 6 e 7) ;
	e.4) Maria Cândida do Rego, NB: 41/144.655.785-2 (cf. Relatório Conclusivo Individual, peça 18, p. 1-2, itens 1, 3, 7) ;
	e.5) Maria José da Conceição, NB: 41/147.448.798-7 (cf. Relatório Conclusivo Individual, peça 19, p. 1-2, itens 1, 3, 7) .
8.1.1.		Evidências da irregularidade: documentos técnicos presentes nas peças 7, 8, 9, 12, 13, 14, 15, 16, 17, 18, 19, 20, 21, 22, 23, 39, 43, 45, 46, 69, 90 e 91.
8.1.2.		Normas infringidas: Lei 8.213, de 24 de julho de 1991, arts. 25, inciso II, 39, inciso I, 48, § 2º, 143, sobre condições específicas para o trabalhador rural obter aposentadoria por idade; art. 71, sobre a exigência de ser segurada da previdência social para fins de direito ao salário-maternidade; art. 142, sobre os prazos de carência para obtenção de aposentadoria por idade, por tempo de serviço e especial, para o segurado inscrito na Previdência Social Urbana até 24 de julho de 1991; Decreto 3.048, de 6 de maio de 1999, arts. 26, § 1º, 27-A e 182, sobre as condições de atendimento de período de carência do segurado especial; art. 51, §§ 1º e 2º, sobre as condições gerais para obtenção de aposentadoria por idade para o trabalhador rural, especialmente acerca da necessária comprovação de efetivo exercício de atividade rural (redação original) ; art. 93, sobre a exigência de ser segurada da previdência social para fins de direito ao salário-maternidade; art. 93, § 2º, sobre as condições para concessão de salário-maternidade à segurada especial; art. 188, sobre a carência mínima para reconhecimento do direito à aposentadoria.
8.1.3.		Débitos relacionados à responsável Eliana Pereira da Silva Coelho (CPF: XXX.056.711-XX) :
	Data de ocorrência
	Valor histórico (R$) 

	27/1/2009
	1.086,66

	27/1/2009
	100,00

	15/6/2009
	170,50

	3/7/2009
	465,00

	31/7/2009
	465,00

	31/8/2009
	465,00

	31/8/2009
	135,62

	30/9/2009
	326,90

	30/10/2009
	326,90

	30/11/2009
	462,52

	30/12/2009
	326,90

	29/1/2010
	371,90

	26/2/2010
	371,90

	1º/4/2010
	371,90

	30/4/2010
	371,90

	31/5/2010
	371,90

	30/6/2010
	371,90

	30/7/2010
	371,90

	31/8/2010
	626,90

	30/9/2010
	371,90

	29/10/2010
	371,90

	30/11/2010
	626,90

	31/12/2010
	371,90

	31/1/2011
	401,50

	28/2/2011
	401,50

	31/3/2011
	406,90

	29/4/2011
	406,90

	31/5/2011
	406,90

	30/6/2011
	406,50

	29/7/2011
	406,90

	27/1/2009
	1.632,33

	27/1/2009
	138,33

	1º/6/2009
	1.531,83

	1º/6/2009
	135,41

	11/9/2007
	79,16

	11/9/2007
	278,66

	4/10/2007
	380,00

	5/11/2007
	380,00

	6/12/2007
	380,00

	6/12/2007
	79,16

	26/12/2007
	380,00

	28/1/2008
	380,00

	28/2/2008
	380,00

	27/3/2008
	415,00

	28/4/2008
	415,00

	27/5/2008
	415,00

	26/6/2008
	415,00

	28/7/2008
	415,00

	27/8/2008
	415,00

	27/8/2008
	207,50

	26/9/2008
	415,00

	28/10/2008
	415,00

	27/11/2008
	415,00

	27/11/2008
	207,50

	13/1/2009
	415,00

	28/1/2009
	415,00

	26/2/2009
	465,00

	27/3/2009
	465,00

	18/8/2008
	124,50

	19/9/2008
	415,00

	19/9/2008
	86,45

	10/10/2008
	415,00

	10/11/2008
	415,00

	9/12/2008
	415,00

	9/12/2008
	86,45

	12/1/2009
	415,00

	9/2/2009
	415,00

	9/3/2009
	465,00

	8/4/2009
	465,00

	8/5/2009
	465,00

	8/6/2009
	465,00

	8/7/2009
	465,00

	10/8/2009
	465,00

	9/9/2009
	465,00

	9/9/2009
	232,50

	8/10/2009
	465,00

	9/11/2009
	465,00

	7/12/2009
	465,00

	7/12/2009
	232,50

	8/1/2010
	465,00

	9/2/2010
	510,00

	8/3/2010
	510,00

	8/4/2010
	510,00

	10/5/2010
	510,00

	8/6/2010
	510,00

	7/7/2010
	510,00

	9/8/2010
	510,00

	9/9/2010
	510,00

	9/9/2010
	255,00

	8/10/2010
	510,00

	8/11/2010
	510,00

	7/12/2010
	510,00

	7/12/2010
	255,00

	10/1/2011
	510,00

	8/2/2011
	540,00

	10/3/2011
	540,00

	8/4/2011
	545,00

	9/5/2011
	545,00

	8/6/2011
	545,00

	8/7/2011
	545,00

	9/8/2011
	545,00

	8/9/2011
	545,00

	8/9/2011
	272,50

	11/10/2011
	545,00

	9/9/2008
	69,16

	9/9/2008
	152,16

	8/10/2008
	415,00

	31/10/2008
	415,00

	28/11/2008
	415,00

	28/11/2008
	69,16

	30/12/2008
	415,00

	30/1/2009
	415,00

	27/2/2009
	465,00

	31/3/2009
	465,00

	30/4/2009
	465,00

	29/5/2009
	465,00

	30/6/2009
	337,00

	31/7/2009
	337,00

	31/8/2009
	569,50

	30/9/2009
	337,00

	3/11/2009
	337,00

	30/11/2009
	569,50

	30/12/2009
	337,00

	29/1/2010
	382,00

	1º/3/2010
	360,06

	31/3/2010
	360,06

	30/4/2010
	360,06

	31/5/2010
	360,06

	30/6/2010
	360,06

	30/7/2010
	360,06

	31/8/2010
	615,06

	30/9/2010
	360,06

	29/10/2010
	360,06

	30/11/2010
	615,06

	30/12/2010
	360,06

	31/1/2011
	390,06

	28/2/2011
	390,06

	31/3/2011
	395,06

	2/5/2011
	382,06

	31/5/2011
	382,06

	1º/7/2011
	382,06

	1º/8/2011
	382,06

	31/8/2011
	769,50

	26/6/2009
	46,50

	3/7/2009
	465,00

	5/8/2009
	465,00

	8/9/2009
	465,00

	8/9/2009
	135,62

	5/10/2009
	465,00

	5/11/2009
	465,00

	4/12/2009
	465,00

	4/12/2009
	135,62

	6/1/2010
	465,00

	8/2/2010
	510,00

	8/3/2010
	510,00

	6/4/2010
	510,00

	6/5/2010
	510,00

	7/6/2010
	510,00

	6/7/2010
	510,00

	8/8/2010
	510,00

	6/9/2010
	510,00

	6/9/2010
	255,00

	6/10/2010
	510,00

	5/11/2010
	510,00

	6/12/2010
	510,00

	6/12/2010
	255,00

	8/1/2011
	510,00

	4/2/2011
	540,00

	4/3/2011
	540,00

	6/4/2011
	545,00

	6/5/2011
	545,00

	6/6/2011
	545,00

	6/7/2011
	545,00

	5/8/2011
	545,00

	24/4/2009
	465,00

	24/4/2009
	15,50

	25/5/2009
	465,00

	24/6/2009
	465,00

	27/7/2009
	465,00

	26/8/2009
	465,00

	26/8/2009
	174,37

	25/9/2009
	465,00

	26/10/2009
	465,00

	26/11/2009
	465,00

	26/11/2009
	174,37

	24/12/2009
	465,00

	26/1/2010
	510,00

	1º/3/2010
	510,00

	28/3/2010
	510,00

	26/4/2010
	510,00

	26/5/2010
	510,00

	28/6/2010
	510,00

	26/7/2010
	510,00

	26/8/2010
	510,00

	26/8/2010
	255,00

	27/9/2010
	510,00

	25/10/2010
	510,00

	26/11/2010
	510,00

	26/11/2010
	255,00

	24/12/2010
	510,00

	25/1/2011
	540,00

	25/2/2011
	540,00

	25/3/2011
	545,00

	25/4/2011
	545,00

	25/5/2011
	545,00

	9/3/2009
	124,50

	9/3/2009
	465,00

	26/3/2009
	465,00

	27/4/2009
	465,00

	27/5/2009
	465,00

	26/6/2009
	465,00

	28/7/2009
	465,00

	26/8/2009
	465,00

	26/8/2009
	213,12

	28/9/2009
	465,00

	27/10/2009
	465,00

	27/11/2009
	213,12

	27/11/2009
	465,00

	28/12/2009
	465,00

	26/1/2010
	510,00

	26/2/2010
	510,00

	26/3/2010
	510,00

	28/4/2010
	510,00

	27/5/2010
	510,00

	28/6/2010
	510,00

	27/7/2010
	510,00

	27/8/2010
	510,00

	27/8/2010
	255,00

	27/9/2010
	510,00

	26/10/2010
	510,00

	29/11/2010
	510,00

	29/11/2010
	255,00

	27/12/2010
	510,00

	27/1/2011
	540,00

	25/2/2011
	540,00

	28/3/2011
	545,00

	5/2/2009
	359,66

	5/2/2009
	830,00

	6/3/2009
	830,00

	7/4/2009
	830,00

	7/5/2009
	442,66

	7/5/2009
	276,66

	16/4/2009
	116,66

	16/4/2009
	1.364,99

8.1.4.			Cofre credor: Instituto Nacional do Seguro Social.
8.1.5.			Responsável: Eliana Pereira da Silva Coelho (CPF: XXX.056.711-XX) .
8.1.5.1.	Conduta: na condição de servidora do INSS e responsável pela concessão de aposentadorias, a Sra. Eliana Pereira da Silva Coelho promoveu a habilitação e concessão de benefício previdenciário, sem a presença do segurado e sem exigir apresentação de procuração, com a inserção de períodos de atividade indevidos no tempo de serviço/contribuição, sem comprovação do atendimento das exigências para obtenção do benefício, resultando em concessões que geraram pagamentos irregulares de benefícios, em prejuízo ao Erário federal.
8.1.5.2.	Nexo de causalidade: a realização das concessões de aposentadoria irregulares importou em dano ao Erário federal, uma vez que propiciou pagamentos indevidos de valores a título de benefício previdenciário.
8.1.5.3.	Culpabilidade: é dever elementar do servidor público a boa e regular execução de suas atribuições, no sentido de propiciar a adequada contraprestação de serviços aos usuários do serviço público, e o correto desembolso de recursos públicos decorrentes de atos de sua responsabilidade; não há, nos autos, excludentes de ilicitude, de culpabilidade e de punibilidade ou elementos que permitam concluir pela ocorrência de boa-fé da responsável, sendo razoável afirmar, por outro lado, que era exigível, da responsável, conduta diversa daquela que adotou, consideradas as circunstâncias que a cercavam, pois deveria ter promovido a devida verificação do atendimento das condições para concessões de benefícios previdenciários, com base na documentação apresentada pelos segurados e/ou em consultas que validem as informações disponibilizadas nos documentos em apreço.
8.1.6.	Encaminhamento: citação.
9.		Apesar do tomador de contas haver incluído Itanilda da Silva Gomes, Marlene Joaquim Alves Augustinho, Maria Candida do Rego, Maria Jose da Conceicao, Maria Jose Paulino Barreto, Maria Salete Pedro Barbosa, Milane Martins da Silva, Rafaela Gomes da Silva, Josenilda Calixto da Silva Sena Nunes, Josefa Maria Pereira da Silva, Keila Maria da Silva Belo e Marieta Alves de Lima como responsáveis neste processo, após análise realizada sobre a documentação acostada aos autos, concluiu-se que suas responsabilidades deveriam ser excluídas, uma vez que não havia evidências de que tenham tido participação na irregularidade aqui verificada (v. instrução de citação, peça 117, itens 12 a 36) .
10.	Em cumprimento ao pronunciamento da unidade (peça 119) , foi efetuada citação da responsável Eliana Pereira da Silva Coelho, nos moldes adiante:
	Comunicação: Ofício 41433/2021-TCU/Seproc (peça 121) 
Data da Expedição: 6/9/2021
Data da Ciência: não houve (Mudou-se) (peça 122) 
Observação: ofício enviado para o endereço da responsável, conforme pesquisa na base de dados no sistema da Receita Federal, custodiada pelo TCU (peça 120) .

	Comunicação: Ofício 59348/2021-TCU/Seproc (peça 126) 
Data da Expedição: 25/10/2021
Data da Ciência: 11/11/2021 (peça 129) 
Nome Recebedor: Jadson G. Andrade
Observação: ofício enviado para o endereço da responsável, conforme pesquisa nos próprios autos (peças 67, 85 e 123) .
Fim do prazo para a defesa: 26/11/2021

	Comunicação: Ofício 59349/2021-TCU/Seproc (peça 125) 
Data da Expedição: 25/10/2021
Data da Ciência: 28/10/2021 (peça 128) 
Nome Recebedor: Em mãos próprias
Observação: ofício enviado para o endereço da responsável, conforme pesquisa na base de dados do Instituto Nacional do Seguro Social, custodiada pelo TCU (peça 123) .
Fim do prazo para a defesa: 12/11/2021

	Comunicação: Ofício 59350/2021-TCU/Seproc (peça 124) 
Data da Expedição: 22/10/2021
Data da Ciência: 27/10/2021 (peça 127) 
Nome Recebedor: E. Coelho
Observação: ofício enviado para o endereço da responsável, conforme pesquisa na base de dados no sistema do TSE, custodiada pelo TCU (peça 123) .
Fim do prazo para a defesa: 11/11/2021

11.	Conforme Despacho de Conclusão das Comunicações Processuais (peça 130) , as providências inerentes às comunicações processuais foram concluídas. À peça 135, evidencia-se que a advogada credenciada teve acesso aos autos em 24/2/2022 e, mesmo tendo pedido reconhecimento de prazo em dobro para a defensoria pública, por meio de petição juntada aos autos, em 18/1/2022 (peça 132) , teve escoado o suposto prazo, sem resposta.
12.	Transcorrido o prazo regimental, a responsável Eliana Pereira da Silva Coelho permaneceu silente, devendo ser considerada revel, nos termos do art. 12, § 3º, da Lei 8.443/1992.
ANÁLISE DOS PRESSUPOSTOS DE PROCEDIBILIDADE DA IN/TCU 71/2012
Avaliação de Viabilidade do Exercício do Contraditório e Ampla Defesa
13.		Verifica-se que não houve o transcurso de mais de dez anos desde o fato gerador sem que tenha havido a notificação da responsável pela autoridade administrativa federal competente (art. 6º, inciso II, c/c art. 19, da IN/TCU 71/2012, modificada pela IN/TCU 76/2016) , uma vez que o fato gerador da irregularidade sancionada ocorreu em 11/10/2011, e a responsável foi notificada sobre a irregularidade, pela autoridade administrativa competente, conforme abaixo:
13.1.	Eliana Pereira da Silva Coelho, por meio de Notificação prévia no PAD, em 9/12/2013, peça 8, p. 3, item 3.3; Defesa escrita no PAD, de 30/9/2014, peça 8, p. 13, item 5.4; Ofício de cobrança administrativa 06/2018, de 15/2/2018, peça 36, recebido em 15/2/2018, cf. protocolo, peça 36; e Notificação 13/2019 da CTCE, de 4/10/2019, peça 67, entregue em 22/10/2019, peça 85.
Valor de Constituição da TCE
14.		Verifica-se, ainda, que o valor atualizado do débito apurado (sem juros) , em 1º/1/2017, é de R$ 167.276,21, portanto, superior ao limite mínimo de R$ 100.000,00, na forma estabelecida conforme os arts. 6º, inciso I, e 19, da IN/TCU 71/2012, modificada pela IN/TCU 76/2016.
OUTROS PROCESSOS/DÉBITOS NOS SISTEMAS DO TCU COM A MESMA RESPONSÁVEL
15.		Informa-se que não foi encontrado débito imputável à responsável em outros processos no Tribunal.
16.		A tomada de contas especial está, assim, devidamente constituída e em condição de ser instruída.
EXAME TÉCNICO
Da revelia da responsável Eliana Pereira da Silva Coelho.
17.	No caso vertente, a citação da responsável (Eliana Pereira da Silva Coelho) se deu em endereços provenientes de pesquisas de endereços realizadas pelo TCU (vide parágrafos acima) , porquanto, devido ao insucesso de realizar a citação em endereço constante na base de dados da Receita Federal custodiada pelo TCU (peça 120) , buscou-se a notificação em endereços provenientes das bases de dados públicas custodiadas pelo TCU (TSE e INSS - peça 123) , e das bases de dados do próprio TCU (estes autos) . A entrega dos ofícios citatórios nesses endereços ficou comprovada, conforme detalhamento a seguir:
17.1.	Eliana Pereira da Silva Coelho, Ofício 59348/2021-TCU/Seproc (peças 126 e 129) , origem nos sistemas corporativos do TCU; Ofício 59349/2021-TCU/Seproc (peças 125 e 128) , origem no sistema do INSS, e Ofício 59350/2021-TCU/Seproc (peças 124 e 127) , origem no sistema do TSE.
18.	Nos processos do TCU, a revelia não leva à presunção de que seriam verdadeiras todas as imputações levantadas contra os responsáveis, diferentemente do que ocorre no processo civil, em que a revelia do réu opera a presunção da verdade dos fatos narrados pelo autor (Acórdão 1009/2018-TCU-Plenário, Relator Bruno Dantas; 2369/2013 - TCU - Plenário, Relator Benjamin Zymler e 2449/2013 - TCU - Plenário, Relator Benjamin Zymler) . Dessa forma, a avaliação da responsabilidade do agente não pode prescindir da prova existente no processo ou para ele carreada.
19.	Ao não apresentar sua defesa, a responsável deixou de produzir prova da regular aplicação dos recursos sob sua responsabilidade, em afronta às normas que impõem, aos gestores públicos, a obrigação legal de, sempre que demandados pelos órgãos de controle, apresentar os documentos que demonstrem a correta utilização das verbas públicas, a exemplo do contido no art. 93, do DecretoLei 200/1967: 'Quem quer que utilize dinheiros públicos terá de justificar seu bom e regular emprego na conformidade das leis, regulamentos e normas emanadas das autoridades administrativas competentes.'
20.	Mesmo as alegações de defesa não sendo apresentadas, considerando o princípio da verdade real que rege esta Corte, procurou-se buscar, em manifestações da responsável, na fase interna desta Tomada de Contas Especial, se havia algum argumento que pudesse ser aproveitado a seu favor.
21.		Os argumentos apresentados na fase interna (peça 90) , não elidem as irregularidades apontadas.
22.	Em se tratando de processo em que a parte interessada não se manifestou acerca das irregularidades imputadas, não há elementos para que se possa efetivamente aferir e reconhecer a ocorrência de boa-fé na conduta da responsável, podendo este Tribunal, desde logo, proferir o julgamento de mérito pela irregularidade das contas, conforme os termos dos §§ 2º e 6º do art. 202 do Regimento Interno do TCU (Acórdão 2064/2011-TCU-Primeira Câmara, Relator Ubiratan Aguiar; 6.182/2011 - TCU - 1ª Câmara, Relator Weder de Oliveira; 4.072/2010 - TCU - 1ª Câmara, Relator Valmir Campelo; 1.189/2009 - TCU - 1ª Câmara, Relator Marcos Bemquerer; 731/2008  TCU  Plenário, Relator Aroldo Cedraz) .
23.	Dessa forma, a responsável Eliana Pereira da Silva Coelho deve ser considerada revel, nos termos do art. 12, § 3º, da Lei 8.443/1992, devendo as contas serem julgadas irregulares, condenando-a ao débito apurado e aplicando-lhe a multa prevista no art. 57, da Lei 8.443/1992.
Prescrição da Pretensão Punitiva
24.		Vale ressaltar que a pretensão punitiva do TCU, conforme Acórdão 1441/2016-TCU-Plenário, Relator Benjamin Zymler, que uniformizou a jurisprudência acerca dessa questão, subordina-se ao prazo geral de prescrição indicado no art. 205, do Código Civil, que é de dez anos, contado da data de ocorrência da irregularidade sancionada, nos termos do art. 189, do Código Civil, sendo este prazo interrompido pelo ato que ordenar a citação, a audiência ou a oitiva da responsável.
25.	No caso em exame, não ocorreu a prescrição, uma vez que a irregularidade sancionada ocorreu em 11/10/2011, e o ato de ordenação da citação ocorreu em 27/7/2021.
CONCLUSÃO
26.		Em face da análise promovida na seção 'Exame Técnico', verifica-se que a responsável Eliana Pereira da Silva Coelho não logrou comprovar a boa e regular aplicação dos recursos e, instada a se manifestar, optou pelo silêncio, configurando a revelia, nos termos do § 3º, do art. 12, da Lei 8.443/1992. Ademais, inexistem nos autos elementos que demonstrem a boa-fé da responsável ou a ocorrência de outras excludentes de culpabilidade.
27.	Verifica-se também que não houve a prescrição da pretensão punitiva, conforme análise já realizada.
28.		Tendo em vista que não constam dos autos elementos que permitam reconhecer a boa-fé da responsável, sugere-se que as suas contas sejam julgadas irregulares, nos termos do art. 202, § 6º, do Regimento Interno do TCU, com a imputação do débito atualizado monetariamente e acrescido de juros de mora, nos termos do art. 202, § 1º, do Regimento Interno do TCU, descontado o valor eventualmente recolhido, com a aplicação da multa prevista no art. 57, da Lei 8.443/1992.
29.	Por fim, como não houve elementos que pudessem modificar o entendimento acerca das irregularidades em apuração, mantém-se a matriz de responsabilização presente na peça 116.
PROPOSTA DE ENCAMINHAMENTO
30.	Diante do exposto, submetemos os autos à consideração superior, propondo ao Tribunal:
a)	considerar revel a responsável Eliana Pereira da Silva Coelho (CPF: XXX.056.711-XX) , para todos os efeitos, dando-se prosseguimento ao processo, com fulcro no art. 12, § 3º, da Lei 8.443/1992;
b)	excluir, da relação processual, Itanilda da Silva Gomes, Marlene Joaquim Alves Augustinho, Maria Candida do Rego, Maria Jose da Conceicao, Maria Jose Paulino Barreto, Maria Salete Pedro Barbosa, Milane Martins da Silva, Rafaela Gomes da Silva, Josenilda Calixto da Silva Sena Nunes, Josefa Maria Pereira da Silva, Keila Maria da Silva Belo e Marieta Alves de Lima;
c)	julgar irregulares, nos termos dos arts. 1º, inciso I, 16, inciso III, alíneas 'b' e 'c', da Lei 8.443/1992, c/c os arts. 19 e 23, inciso III, da mesma Lei, as contas da responsável Eliana Pereira da Silva Coelho (CPF: XXX.056.711-XX) , condenando-a ao pagamento das importâncias a seguir especificadas, atualizadas monetariamente e acrescidas dos juros de mora, calculadas a partir das datas discriminadas até a data da efetiva quitação do débito, fixando-lhe o prazo de quinze dias, para que comprove, perante o Tribunal, o recolhimento das referidas quantias aos cofres do Instituto Nacional do Seguro Social, nos termos do art. 23, inciso III, alínea 'a', da citada lei, c/c o art. 214, inciso III, alínea 'a', do Regimento Interno do TCU.
		Débitos relacionados à responsável Eliana Pereira da Silva Coelho (CPF: 290.056.71149) :
	Data de ocorrência
	Valor histórico (R$) 

	27/1/2009
	1.086,66

	27/1/2009
	100,00

	15/6/2009
	170,50

	3/7/2009
	465,00

	31/7/2009
	465,00

	31/8/2009
	465,00

	31/8/2009
	135,62

	30/9/2009
	326,90

	30/10/2009
	326,90

	30/11/2009
	462,52

	30/12/2009
	326,90

	29/1/2010
	371,90

	26/2/2010
	371,90

	1º/4/2010
	371,90

	30/4/2010
	371,90

	31/5/2010
	371,90

	30/6/2010
	371,90

	30/7/2010
	371,90

	31/8/2010
	626,90

	30/9/2010
	371,90

	29/10/2010
	371,90

	30/11/2010
	626,90

	31/12/2010
	371,90

	31/1/2011
	401,50

	28/2/2011
	401,50

	31/3/2011
	406,90

	29/4/2011
	406,90

	31/5/2011
	406,90

	30/6/2011
	406,50

	29/7/2011
	406,90

	27/1/2009
	1.632,33

	27/1/2009
	138,33

	1º/6/2009
	1.531,83

	1º/6/2009
	135,41

	11/9/2007
	79,16

	11/9/2007
	278,66

	4/10/2007
	380,00

	5/11/2007
	380,00

	6/12/2007
	380,00

	6/12/2007
	79,16

	26/12/2007
	380,00

	28/1/2008
	380,00

	28/2/2008
	380,00

	27/3/2008
	415,00

	28/4/2008
	415,00

	27/5/2008
	415,00

	26/6/2008
	415,00

	28/7/2008
	415,00

	27/8/2008
	415,00

	27/8/2008
	207,50

	26/9/2008
	415,00

	28/10/2008
	415,00

	27/11/2008
	415,00

	27/11/2008
	207,50

	13/1/2009
	415,00

	28/1/2009
	415,00

	26/2/2009
	465,00

	27/3/2009
	465,00

	18/8/2008
	124,50

	19/9/2008
	415,00

	19/9/2008
	86,45

	10/10/2008
	415,00

	10/11/2008
	415,00

	9/12/2008
	415,00

	9/12/2008
	86,45

	12/1/2009
	415,00

	9/2/2009
	415,00

	9/3/2009
	465,00

	8/4/2009
	465,00

	8/5/2009
	465,00

	8/6/2009
	465,00

	8/7/2009
	465,00

	10/8/2009
	465,00

	9/9/2009
	465,00

	9/9/2009
	232,50

	8/10/2009
	465,00

	9/11/2009
	465,00

	7/12/2009
	465,00

	7/12/2009
	232,50

	8/1/2010
	465,00

	9/2/2010
	510,00

	8/3/2010
	510,00

	8/4/2010
	510,00

	10/5/2010
	510,00

	8/6/2010
	510,00

	7/7/2010
	510,00

	9/8/2010
	510,00

	9/9/2010
	510,00

	9/9/2010
	255,00

	8/10/2010
	510,00

	8/11/2010
	510,00

	7/12/2010
	510,00

	7/12/2010
	255,00

	10/1/2011
	510,00

	8/2/2011
	540,00

	10/3/2011
	540,00

	8/4/2011
	545,00

	9/5/2011
	545,00

	8/6/2011
	545,00

	8/7/2011
	545,00

	9/8/2011
	545,00

	8/9/2011
	545,00

	8/9/2011
	272,50

	11/10/2011
	545,00

	9/9/2008
	69,16

	9/9/2008
	152,16

	8/10/2008
	415,00

	31/10/2008
	415,00

	28/11/2008
	415,00

	28/11/2008
	69,16

	30/12/2008
	415,00

	30/1/2009
	415,00

	27/2/2009
	465,00

	31/3/2009
	465,00

	30/4/2009
	465,00

	29/5/2009
	465,00

	30/6/2009
	337,00

	31/7/2009
	337,00

	31/8/2009
	569,50

	30/9/2009
	337,00

	3/11/2009
	337,00

	30/11/2009
	569,50

	30/12/2009
	337,00

	29/1/2010
	382,00

	1º/3/2010
	360,06

	31/3/2010
	360,06

	30/4/2010
	360,06

	31/5/2010
	360,06

	30/6/2010
	360,06

	30/7/2010
	360,06

	31/8/2010
	615,06

	30/9/2010
	360,06

	29/10/2010
	360,06

	30/11/2010
	615,06

	30/12/2010
	360,06

	31/1/2011
	390,06

	28/2/2011
	390,06

	31/3/2011
	395,06

	2/5/2011
	382,06

	31/5/2011
	382,06

	1º/7/2011
	382,06

	1º/8/2011
	382,06

	31/8/2011
	769,50

	26/6/2009
	46,50

	3/7/2009
	465,00

	5/8/2009
	465,00

	8/9/2009
	465,00

	8/9/2009
	135,62

	5/10/2009
	465,00

	5/11/2009
	465,00

	4/12/2009
	465,00

	4/12/2009
	135,62

	6/1/2010
	465,00

	8/2/2010
	510,00

	8/3/2010
	510,00

	6/4/2010
	510,00

	6/5/2010
	510,00

	7/6/2010
	510,00

	6/7/2010
	510,00

	8/8/2010
	510,00

	6/9/2010
	510,00

	6/9/2010
	255,00

	6/10/2010
	510,00

	5/11/2010
	510,00

	6/12/2010
	510,00

	6/12/2010
	255,00

	8/1/2011
	510,00

	4/2/2011
	540,00

	4/3/2011
	540,00

	6/4/2011
	545,00

	6/5/2011
	545,00

	6/6/2011
	545,00

	6/7/2011
	545,00

	5/8/2011
	545,00

	24/4/2009
	465,00

	24/4/2009
	15,50

	25/5/2009
	465,00

	24/6/2009
	465,00

	27/7/2009
	465,00

	26/8/2009
	465,00

	26/8/2009
	174,37

	25/9/2009
	465,00

	26/10/2009
	465,00

	26/11/2009
	465,00

	26/11/2009
	174,37

	24/12/2009
	465,00

	26/1/2010
	510,00

	1º/3/2010
	510,00

	28/3/2010
	510,00

	26/4/2010
	510,00

	26/5/2010
	510,00

	28/6/2010
	510,00

	26/7/2010
	510,00

	26/8/2010
	510,00

	26/8/2010
	255,00

	27/9/2010
	510,00

	25/10/2010
	510,00

	26/11/2010
	510,00

	26/11/2010
	255,00

	24/12/2010
	510,00

	25/1/2011
	540,00

	25/2/2011
	540,00

	25/3/2011
	545,00

	25/4/2011
	545,00

	25/5/2011
	545,00

	9/3/2009
	124,50

	9/3/2009
	465,00

	26/3/2009
	465,00

	27/4/2009
	465,00

	27/5/2009
	465,00

	26/6/2009
	465,00

	28/7/2009
	465,00

	26/8/2009
	465,00

	26/8/2009
	213,12

	28/9/2009
	465,00

	27/10/2009
	465,00

	27/11/2009
	213,12

	27/11/2009
	465,00

	28/12/2009
	465,00

	26/1/2010
	510,00

	26/2/2010
	510,00

	26/3/2010
	510,00

	28/4/2010
	510,00

	27/5/2010
	510,00

	28/6/2010
	510,00

	27/7/2010
	510,00

	27/8/2010
	510,00

	27/8/2010
	255,00

	27/9/2010
	510,00

	26/10/2010
	510,00

	29/11/2010
	510,00

	29/11/2010
	255,00

	27/12/2010
	510,00

	27/1/2011
	540,00

	25/2/2011
	540,00

	28/3/2011
	545,00

	5/2/2009
	359,66

	5/2/2009
	830,00

	6/3/2009
	830,00

	7/4/2009
	830,00

	7/5/2009
	442,66

	7/5/2009
	276,66

	16/4/2009
	116,66

	16/4/2009
	1.364,99

Valor atualizado do débito (com juros) , em 25/3/2022: R$ 258.819,76.
d)	aplicar à responsável Eliana Pereira da Silva Coelho (CPF: XXX.056.711-XX) , a multa prevista no art. 57, da Lei 8.443/1992, c/c o art. 267, do Regimento Interno do TCU, fixando-lhe o prazo de quinze dias, a contar da notificação, para que comprove, perante o Tribunal (art. 214, III, alínea 'a', do Regimento Interno do TCU) , o recolhimento da dívida aos cofres do Tesouro Nacional, atualizada monetariamente desde a data do acórdão que vier a ser proferido por este Tribunal até a data do efetivo recolhimento, se paga após o vencimento, na forma da legislação em vigor;
e)		autorizar, desde logo, a cobrança judicial das dívidas, caso não atendida a notificação, na forma do disposto no art. 28, inciso II, da Lei 8.443/1992;
f)	autorizar também, desde logo, se requerido, com fundamento no art. 26, da Lei 8.443, de 1992, c/c o art. 217, §1º, do Regimento Interno do TCU, o parcelamento das dívidas em até 36 parcelas, incidindo, sobre cada parcela, corrigida monetariamente, os correspondentes acréscimos legais, fixando-lhe o prazo de quinze dias, a contar do recebimento da notificação, para comprovar, perante o Tribunal, o recolhimento da primeira parcela, e de trinta dias, a contar da parcela anterior, para comprovar o recolhimento das demais parcelas, devendo incidir, sobre cada valor mensal, atualizado monetariamente, os juros de mora devidos, no caso do débito, na forma prevista na legislação em vigor, alertando a responsável de que a falta de comprovação do recolhimento de qualquer parcela importará o vencimento antecipado do saldo devedor, nos termos do § 2º do art. 217 do Regimento Interno deste Tribunal;
g)	enviar cópia do Acórdão a ser prolatado à Procuradoria da República no Estado da Paraíba, nos termos do § 3º do art. 16 da Lei 8.443/1992, c/c o § 7º do art. 209 do Regimento Interno do TCU, para adoção das medidas cabíveis;
h)	enviar cópia do Acórdão que vier a ser proferido ao Instituto Nacional do Seguro Social e à responsável, para ciência;
i)	informar à Procuradoria da República no Estado da Paraíba, ao Instituto Nacional do Seguro Social e à responsável que a presente deliberação, acompanhada do Relatório e do Voto que a fundamenta, está disponível para a consulta no endereço www.tcu.gov.br/acordaos, além de esclarecer que, caso requerido, o TCU poderá fornecer, sem custos, as correspondentes cópias, de forma impressa; e
j)	informar à Procuradoria da República no Estado de Paraíba que, nos termos do parágrafo único do art. 62 da Resolução TCU 259/2014, os procuradores e membros do Ministério Público credenciados nesta Corte podem acessar os presentes autos de forma eletrônica e automática, ressalvados apenas os casos de eventuais peças classificadas como sigilosas, as quais requerem solicitação formal."
2.	Transcrevo, ainda, o parecer convergente do Ministério Público (peça 139) :
" (...) 
Manifesto-me, desde já, de acordo com o deslinde sugerido pela unidade técnica para este processo.
Os resultados da apuração levada a efeito pelo INSS, consubstanciados no Relatório Final do Processo Administrativo Disciplinar (PAD) número 35204.000775/2012-15 (peças 7 a 9) , deixam assente que a Sra. Eliana Pereira da Silva Coelho foi a responsável pela operacionalização da fraude que possibilitou a concessão irregular de benefícios previdenciários na Agência de Previdência Social de João Pessoa. 
Por seu turno, o Parecer 141/2015 que integra o PAD, elaborado pela Consultoria Jurídica Junto ao Ministério da Previdência Social, consignou que "a materialidade e a autoria das condutas irregulares imputadas à indiciada encontram-se amplamente demonstradas pelos processos apensos, referentes aos benefícios ora investigados, bem como pelos depoimentos das testemunhas". O citado parecer também detalha as irregularidades por meio das quais as concessões indevidas foram viabilizadas, a saber (peça 9, p. 9) :
concessão de benefícios sem comprovação do efetivo exercício de atividade rural;
concessão de benefícios sem a presença do requerente e sem a respectiva procuração;
simulação da realização de entrevistas, com o objetivo de encenar a presença do requerente no ato da habilitação do benefício;
atendimento a segurados sem prévio agendamento; e
disponibilização de peças de processos concessórios a intermediários, para que pudessem ser assinados fora da agência pelos segurados.
O Relatório Final do PAD conclui que a ex-servidora "não conseguiu produzir provas capazes e suficientes para refutar as acusações que lhe foram impostas". Neste momento processual, ao optar por permanecer silente, a responsável declinou de seu direito de trazer aos autos os elementos probatórios aptos a desconstituir as irregularidades em análise nesta TCE. Em razão disso, reputo apropriado o deslinde sugerido pela unidade instrutiva, no sentido de que sejam julgadas irregulares suas contas, com a respectiva condenação em débito e cominação de sanção pecuniária.
Quanto à possível incidência da prescrição da pretensão punitiva no caso vertente, em razão do dilatado interregno de tempo transcorrido desde a ocorrência das irregularidades, cumpre ressaltar que esta Corte de Contas tem se manifestado no sentido de que "o termo inicial para a contagem do prazo prescricional da pretensão punitiva do TCU no caso de concessão fraudulenta de benefício previdenciário de natureza continuada é a data do último pagamento indevidamente realizado" (Acórdãos TCU 1.061/2021 e 1.101/2019, ambos do Plenário, da relatoria dos Ministros Marcos Bemquerer e Vital Do Rêgo, respectivamente) . 
Portanto, com fundamento no entendimento acima referenciado, a irregularidade discutida nestes autos se concretizou em 11/10/2011 (data do último pagamento indevido) , ao passo que o ato que determinou a citação da responsável foi expedido em 27/7/2021 (peça 119) , antes, portanto, do prazo prescricional de dez anos previsto no artigo 205 do Código Civil, utilizado como parâmetro por este Tribunal, conforme Acórdão 1441/2016-TCU-Plenário.
Diante do exposto, este membro do Ministério Público de Contas manifesta-se de acordo com a proposta de encaminhamento formulada pela unidade técnica."
É o relatório

Diana Freitas de Andrade, representando Eliana Pereira da Silva Coelho.

Procurador Sergio Ricardo Costa Caribé.

TOMADA DE CONTAS ESPECICIAL. INSS. HABILITAÇÃO E CONCESSÃO IRREGULAR DE BENEFÍCIOS PREVIDENCIÁRIOS. EXCLUSÃO DOS BENEFICIÁRIOS DA RELAÇÃO PROCESSUAL. CITAÇÃO DA EX-SERVIDORA. REVELIA. CONTAS IRREGULARES. DÉBITO. MULTA.

TOMADA DE CONTAS ESPECIAL (TCE)

Secretaria de Controle Externo de Tomada de Contas Especial (Secex-TCE).

Trata-se de tomada de contas especial instaurada pelo Instituto Nacional do Seguro Social (INSS) em desfavor de Eliana Pereira da Silva Coelho, em razão de habilitação e concessão irregular de benefícios previdenciários, no âmbito da Agência de Previdência Social João Pessoa - Centro, vinculada à Gerência Executiva do INSS, em João Pessoa/PB (GEXJPS) .
2.	A irregularidade que fundamentou a instauração desta tomada de contas especial foi a "concessão irregular de benefício previdenciário de aposentadoria, mediante a inserção fraudulenta de registros nas bases de dados da Previdência (vínculos empregatícios, cômputos de tempos de serviço, de conversão de atividade especial e outros) ", conforme consignado no relatório de tomada de contas especiais (peça 106) . O tomador de contas concluiu que o prejuízo importaria no valor original de R$ 106.619,09, imputando a responsabilidade a Eliana Pereira da Silva Coelho, na condição de gestora dos recursos, e a mais 12 beneficiárias.
3.	No âmbito desta Corte de Contas foi autorizada a citação (peça 119) , em 27/7/2021, apenas da então servidora, tendo em visa que, quanto aos beneficiários, seguiu-se o entendimento jurisprudencial desta Casa no sentido de afastar as suas responsabilidades, diante da inexistência de prova de que tenham contribuído de modo decisivo e em concurso com o agente público para a produção do dano.
4.	A responsável foi devidamente citada (peças 124 a 126 e 130) , tendo inclusive solicitado, e atendido, prorrogação de prazo para defesa. Não obstante, deixou transcorrer em branco o prazo para resposta.
5.	Ante a revelia de Eliana Pereira da Silva Coelho, a unidade instrutiva, em uníssono, propôs que suas contas fossem julgadas irregulares, condenando-a ao débito apurado e aplicando-lhe a multa prevista no art. 57 da Lei 8.443/1992.
6.	O representante do Ministério Público de Contas se manifestou de acordo com a proposta de encaminhamento formulada pela unidade técnica.
7.	Acolho o encaminhamento proposto pela SecexTCE, a qual teve a anuência do representante do Parquet especial, cuja análise adoto como minhas razões de decidir.
8.	Conforme consignado pela comissão do Processo Administrativo Disciplinar, processo nº  35207.000775/2012-15, Eliana Pereira da Silva Coelho foi demitida em 10/12/2010 (peça 7) , com fundamento nas irregularidades que motivaram a instauração desta TCE.
9.	Foi constatada a habilitação de benefícios sem o devido agendamento eletrônico; sem comprovação da presença do segurado, ou de ter havido exigência de apresentação de procuração de representante legal; com ausência de comprovação de período de carência/tempo de atividade rural exigido para obtenção de benefício; com entrevistas a segurados especiais, sem que estes tivessem comparecido para a realização de tal procedimento; e a segurados especiais, com vínculo de natureza urbana dentro do período de exercício de atividade declarada pelo sindicato rural. Isso para beneficiárias diversas, conforme discriminado no item 8.1 do relatório precedente, com infração às normas legais aplicáveis.
10.	Como visto, as irregularidades foram devidamente caracterizadas no âmbito do INSS e resultaram em dano aos cofres da autarquia em razão de pagamentos de aposentadorias concedidas de forma irregular pela ex-servidora. Dessa forma, ante a revelia e inexistindo nos autos elementos capazes de descaracterizar o dano ou a responsabilidade da responsável, suas contas devem ser julgadas irregulares, com condenação pelo débito apurado.
11.	Não houve o transcurso do prazo decenal para a prescrição da pretensão punitiva, em conformidade com o Acórdão 1441/2016-TCU-Plenário, haja vista que o entendimento predominante nesta Corte é no sentido de que "o termo inicial para a contagem do prazo prescricional da pretensão punitiva do TCU no caso de concessão fraudulenta de benefício previdenciário é a data do último pagamento indevidamente realizado", consoante Acórdão 762/2020-TCU-Plenário (Relator Ministro Marcos Bemquerer) . Considerando que o último pagamento irregular foi realizado em 11/10/2011, enquanto que o despacho autorizador da citação data de 27/7/2021, prazo inferior a 10 anos, defendo que lhe seja aplicada também a multa prevista no art. 57 da Lei 8.443/1992.
12.	Quanto aos beneficiários dos atos irregulares, inexistindo elementos capazes de demonstrar cabalmente que atuaram em conluio com o agente público nos feitos, concordo que devem ser afastadas suas responsabilidades neste processo.
13.	Por fim, deixo de acolher a proposta da unidade instrutiva de, desde já, autorizar o parcelamento das dívidas, por entender que essa medida somente deve ser adotada mediante solicitação das partes.
Ante o exposto, manifesto-me por que o Tribunal aprove o acórdão que ora submeto à apreciação deste Colegiado.
TCU, Sala das Sessões, em 23 de agosto de 2022.
AUGUSTO SHERMAN CAVALCANTI 
Relator